【裁判字號】    99,刑智上易,28
【裁判日期】    990331
【裁判案由】    違反著作權法等
【裁判全文】
智慧財產法院刑事判決
                                  99年度刑智上易字第28號
上  訴  人  甲○○
即  被  告
上  訴  人  乙○○
即  被  告
上列上訴人因違反著作權法等案件，不服臺灣基隆地方法院98年
度易字第610 號，中華民國99年1 月29日第一審判決（起訴案號
：臺灣基隆地方法院檢察署98年度偵字第3068號），提起上訴，
本院判決如下：
    主  文
上訴駁回。
    理  由
一、按不服地方法院之第一審判決而上訴者，應向管轄第二審之
    高等法院為之；上訴書狀應敘述具體理由；第二審法院認為
    上訴書狀未敘述理由或上訴有第362 條前段之情形者，應以
    判決駁回之，刑事訴訟法第361 條第1 、2 項、第367 條分
    別定有明文。而所謂具體理由，必係依據卷內既有訴訟資料
    或提出新事證，指摘或表明第一審判決有何採證認事、用法
    或量刑等足以影響判決本旨之不當或違法，而構成應予撤銷
    之具體事由，始克當之（例如：依憑證據法則具體指出所採
    證據何以不具證據能力，或依憑卷證資料，明確指出所為證
    據證明力之判斷如何違背經驗、論理法則）；倘僅泛言原判
    決認定事實錯誤、違背法令、量刑失之過重或輕縱，而未依
    上揭意旨指出具體事由，或形式上雖已指出具體事由，然該
    事由縱使屬實，亦不足以認為原判決有何不當或違法者（例
    如：對於不具有調查必要性之證據，法院未依聲請調查亦未
    說明理由，或援用證據不當，但除去該證據仍應為同一事實
    之認定），皆難謂係具體理由，俾與第二審上訴制度旨在請
    求第二審法院撤銷、變更第一審不當或違法之判決，以實現
    個案救濟之立法目的相契合，並節制濫行上訴（最高法院97
    年度台上字第892 號判決參照）。是倘上訴人之上訴書狀雖
    有敘述上訴理由，惟並未具體敘述第一審判決有上述違法、
    不當情形，或形式上雖已指出具體理由，然該事由縱使屬實
    ，亦不足以認為原判決有何不當或違法者，即與未敘述具體
    理由無異，所為上訴即非適法。
二、本件被告不服原判決提起上訴，上訴理由略以：原審判決主
    文各對二人宣告沒收「光碟目錄10本」，惟此被宣告沒收之
    光碟目錄，並非皆屬光碟目錄，其中若干係剪輯自合法雜誌
    之遊戲內容介紹，原審將其沒收並基此推測被告二人販賣盜
    版光碟數量甚鉅，情節重大，進而科處不得易科罰金或緩刑
    之重刑。又依最高法院93年台上字第5073號判決要旨可知，
    量刑應審酌刑法第57條各款所列事項以為科刑之標準。被告
    就所涉犯行已坦承不諱，並與台灣光榮綜合資訊有限公司達
    成和解，且在某些國家立法例，類此侵害著作權之行為，或
    僅屬民事賠償或屬告訴乃論，我國科以刑罰重典，實屬過苛
    ，且被告等販賣光碟係因其對貧苦之孩童存乎憐憫之心，因
    其無力購買高價之正版光碟而要求以廉價購買光碟，被告以
    此獲得不法所得之利益甚少，且被告銷售規模甚小，情節不
    重，請鈞院從輕發落，另為適法判決。
三、本件原判決認定被告甲○○、乙○○有如其事實欄所載散布
    侵害著作財產權之光碟重製物罪及販賣仿冒商標商品罪，因
    而依刑法第55條想像競合犯之規定，均論以較重之散布侵害
    著作財產權之光碟重製物罪一罪處斷，並依相關從刑沒收之
    諭知，主刑部份分別為有期徒刑九月及十一月等情，係以上
    開事實，業據被告甲○○及乙○○分別於偵查中、原審準備
    程序及審理中均坦承不諱，核與證人即告訴人光榮公司之告
    訴代理人楊文華、證人李易瑾及證人即查獲員警李秋貝分別
    於警詢時及偵查中所證述情節相符，並有臺北市保護著作財
    產權交流協會鑑識報告書1 份、中華民國商標註冊證影本1
    紙、現場及查獲經過之光碟及翻拍照片36張附卷，復有「真
    三國無雙5SPECI AL 」盜版遊戲光碟2 片、「無雙OROCHI蛇
    魔」、「無雙OROCHI蛇魔再臨」盜版遊戲光碟各1 片、進貨
    明細報表7 張、出貨明細報表14張、出貨單1 張及盜版光碟
    目錄10本扣案可資佐證，而認被告2 人之自白與事實相符，
    可以採信，而認定被告等該當上開犯行。
四、經查：
(一)本院核原審已詳敘認定事實所憑證據、認定理由及量刑依據
    。原判決並無認定事實錯誤、量刑瑕疵或違背法令之情形。
    被告上訴意旨雖略以被宣告沒收之10本光碟目錄，並非皆屬
    光碟目錄，其中若干係剪輯自合法雜誌之遊戲內容介紹，原
    審將其沒收並基此推測被告二人販賣盜版光碟數量甚鉅，情
    節重大，惟查，縱該光碟目錄係剪輯自合法雜誌之遊戲介紹
    而非光碟目錄，惟其仍屬供犯罪所用之物，仍應依法沒收之
    ，且觀諸原審判決，其量刑依據係依扣案附表二所示之盜版
    遊戲光碟為量刑之標準，而扣案附表二乃為其侵害之著作權
    名稱及數量，而非光碟目錄，原判決並未以光碟目錄之冊數
    認定被告販賣光碟數量甚鉅，故難謂原判決有何不當或違法
    之處。
(二)關於刑之量定，為求個案裁判之妥當性，法律賦予法院裁量
    之權。量刑輕重，屬為裁判之法院得依職權自由裁量之事項
    ，苟其量刑已以行為人之責任為基礎，並斟酌刑法第57條各
    款所列情狀，在法定刑度內，酌量科刑，如無偏執一端，致
    明顯失出失入情形，上級審法院即不得單就量刑部分遽指為
    不當或違法。上訴人雖亦指稱其就所涉犯行已坦承不諱，並
    達成和解，且其等販賣光碟係出於憐憫之心，其因此獲得不
    法所得之利益甚少，情節不重等語。惟原審於量刑時審酌被
    告2 人於98年3 月24日即為警查獲在所經營之遊戲王電視遊
    樂器專賣店內販賣盜版遊戲光諜，竟不知悔改，為圖私利，
    意圖散布販賣，猶在所經營之遊戲王電視遊器專賣店內公開
    陳列販賣扣案如原審判決附表二所示之盜版遊戲光碟，並衡
    酌被告甲○○係遊戲王電視遊樂器專賣店名義負責人，被告
    乙○○係該店實際負責人，被告乙○○參與犯罪程度較深，
    暨衡酌被告2 人犯罪之動機、目的、行為方法、所生危害，
    被告2 人犯後業坦承犯行，且均與告訴人光榮公司達成和解
    ，告訴人光榮公司並具狀表示認為已達對被告2 人警惕之目
    的，同意不予追究，而分別量處如主文所示之刑。況被告乙
    ○○前亦因違反著作權法案件，經臺灣基隆地方法院分別以
    96年度易字第837 號及98年度易字第269 號判處有期徒刑7
    月，緩刑3 年確定及有期徒刑10月確定（現於臺灣基隆監獄
    執行中）。而被告甲○○前亦因違反著作權法案件，經臺灣
    基隆地方法院以98年度易字第269 號判處有期徒刑8 月，緩
    刑3 年確定，故本件量刑尚無違反比例原則或有失重之違誤
    。核無量刑之違誤。
五、綜上所述，原判決已詳敘所憑證據與認定之理由，經核並無
    違誤，量刑亦屬允當。被告所舉上訴理由，或屬對於原判決
    認定之基礎有所誤解，或空言原審量刑不當，並未具體指摘
    原判決認事用法或量處刑罰，有何足以影響判決本旨之違法
    不當之處，而構成應予撤銷之具體事由，揆諸前揭說明，即
    與未敘述具體理由無異，本件上訴顯不合法定程式，應予駁
    回，並不經言詞辯論為之。
據上論斷，應依刑事訴訟法第367條前段、372條，判決如主文。
中    華    民    國    99    年     3    月   31     日
                    智慧財產法院第一庭
                          審判長法  官  李得灶
                                法  官  王俊雄
                                法  官  熊誦梅
以上正本係照原本作成。
不得上訴。
中    華    民    國    99    年     3    月   31     日
                                書記官  張祐豪
附錄論罪法條：
著作權法第91條之1
擅自以移轉所有權之方法散布著作原件或其重製物而侵害他人之
著作財產權者，處3 年以下有期徒刑、拘役，或科或併科新臺幣
50萬元以下罰金。
明知係侵害著作財產權之重製物而散布或意圖散布而公開陳列或
持有者，處3 年以下有期徒刑，得併科新臺幣7 萬元以上75萬元
以下罰金。
犯前項之罪，其重製物為光碟者，處6 月以上3 年以下有期徒刑
，得併科新臺幣20萬元以上2 百萬元以下罰金。但違反第87條第
4 款規定輸入之光碟，不在此限。
犯前二項之罪，經供出其物品來源，因而破獲者，得減輕其刑。
商標法第81條
未得商標權人或團體商標權人同意，有下列情形之一者，處3 年
以下有期徒刑、拘役或科或併科新臺幣20萬元以下罰金：
一、於同一商品或服務，使用相同之註冊商標或團體商標者。
二、於類似之商品或服務，使用相同之註冊商標或團體商標，有
致相關消費者混淆誤認之虞者。
三、於同一或類似之商品或服務，使用近似於其註冊商標或團體
商標之商標，有致相關消費者混淆誤認之虞者。
商標法第82條
明知為前條商品而販賣、意圖販賣而陳列、輸出或輸入者，處1
年以下有期徒刑、拘役或科或併科新臺幣5 萬元以下罰金。


司法院資訊處製作；財團法人民間司法改革基金會備份。
